臺灣臺中地方法院民事判決
109年度訴字第2017號
原      告  盧榮村    住○○市○○區○○○○街000號00樓                          之0
訴訟代理人  陳秋伶律師
被      告  陳佞如    住臺中市西屯區市○○○路000號0樓                           之0


訴訟代理人  陳偉展律師
上列當事人間請求減少價金等事件，本院於民國110年11月19日
言詞辯論終結，判決如下：
    主    文
被告應給付原告新臺幣1,358,794元，及自民國109年7月17日起
至清償日止，按週年利率5%計算之利息。
原告其餘之訴駁回。
訴訟費用由被告負擔27%，餘由原告負擔。
本判決原告勝訴部分，於原告以新臺幣452,931元供擔保後，得
假執行。但被告如以新臺幣1,358,794元為原告供擔保後，得免
為假執行。
原告其餘假執行之聲請駁回。
    事 實 及 理 由
一、原告主張：
　㈠緣原告前於民國108年12月11日經信義房屋居間仲介，以新臺
    幣(下同)2588萬元向被告購買坐落門牌號碼臺中市○區○○路0
    00巷00號14樓之房地含B3層停車位二個(下稱系爭不動產)，
    雙方並簽訂買賣合約書，原告並已依約付訖全數價金。原告
    因曾罹患鼻咽癌，對於噪音及異味較為敏感，且購買系爭不
    動產之目的為自住，故於成交前除確認被告所提供之標的物
    現況說明書外，亦曾委由信義房屋仲介人員向被告確認系爭
    不動產是否存在噪音及異味問題，當時被告回覆並無此等問
    題存在。然109年1月底交屋後，原告於準備裝潢期間多次進
    出社區即因不定時臭味難耐致身體不適，經向管委會查證後
    方發現系爭不動產之社區大樓早已長期存在化糞池異味外溢
    現象(包含公共區域及住戶家中)之瑕疵問題，且迄今仍未能
    改善，有科博苑社區第四屆區分所有權人會議會議手冊上載
    「參、管理委員會年度報告二、管理中心工作報告(一)年度
    工作報告 106/5發放住戶家中異味調查表」；科博苑社區管
    理委員會106.7.12例行會議紀錄記載「捌、臨時動議【議案
    二】家中異味統計表統計結果討論案…【決議】管委會決議
    先請管理中心協助主、客衛浴有異味之住戶向立穩報修…。
    公共區域間異味將於公設缺失議題上一併討論。」；科博苑
    社區第五屆區分所有權人會議會議手冊節錄影本「107/12 1
    77發泉佑建設『惠請貴公司協助12F住戶處理12樓梯廳間沼氣
    問題函』」；科博苑社區第六屆管理委員會109年5月18日函
    臺中市水利局文中「…致本大樓經常有化糞池異味外溢現象
    ，除影響本社區生活品質外亦常常引起鄰居詬病及抗議。」
    及同日函泉佑開發有限公司提及「B棟地下四樓管道間長期
    有沼氣發出惡臭以致影響整個社區公共設施的環境品質」等
    資料可證，而被告對上開交易重要事項卻未為告知，致使原
    告於交屋後方發現上開嚴重影響房價及承購意願之瑕疵。系
    爭不動產之社區大樓既長期存在化糞池異味外溢現象之瑕疵
    ，被告於合約及標的物現況說明書皆未揭露，而該瑕疵明顯
    已減損系爭不動產之效用及價值，原告亦已於109年6月8日
    以臺中福平里郵局第000255號存證信函向被告主張應減價5,
    000,000元，爰依民法第354條、第359條及第179條之規定，
    訴請被告應減價及返還不當得利。
　㈡依社區經理宋虹明於110年1月25日到庭之證述，交易時系爭
    房屋所在社區化糞池溢臭瑕疵確實存在。本件於原告購買系
    爭不動產後，發現該社區多年來存在化糞池異味外溢現象，
    不斷與社區管委會多方奔走，且臭味問題於109年水利局及
    江肇國議員履勘時仍明確存在，故於履勘後指示應加速推動
    公共汙水下水道納管工程。嗣經汙水納管工程及化糞池清淤
    等改善工程完工後方使社區長期以來之化糞池溢臭問題獲得
    改善。此乃原告購屋後近一年來與社區管委會齊力多方奔走
    之努力結果，而事後修繕或改善瑕疵結果，並無法改變被告
    出售系爭不動產存在化糞池溢臭瑕疵未告知而影響原告出價
    及承購意願且客觀上在買賣當時有價值減損之問題，至多影
    響鑑定單位判斷瑕疵是否能除去而影響減價幅度，為此，即
    使目前臭味已大幅改善，原告依法仍得請求減少價金。　
　㈢依臺中市不動產估價師公會鑑定所出具之不動產估價報告書
    （案號:中估字第109024號）瑕疵價值減損之評估結果，系
    爭不動產於民國108年12月交易當時存在化糞池臭味逸散問
    題之瑕疵，至少將造成瑕疵價值減損為1,229,394元，原告
    請求減價並請求被告返還不當得利確屬有據。惟上開估價報
    告書有低估買賣當時化糞池溢臭瑕疵所造成之價值減損，蓋
    因化糞池異味外溢現象，係原告於108年12月買受系爭房屋
    後與社區管委會多方奔走，方於109年9月完成公共污水下水
    道納管工程後才大幅改善，但專有部分浴廁臭味迄今仍存在
    ，此參不動產估價報告書第65頁記載，即使社區於109年9月
    納管接管作業並進行污水處理槽清洗作業後，迄今生活排水
    管路仍有臭味溢散問題存在。但上開原告及社區委員會齊力
    努力爭取污水納管及化糞池清池工程改善之結果，不應作為
    減免其減價之理由，且納管後仍衍生外排管線堵塞等一連串
    待改善問題，始終未徹底改善如前所述之室內衛浴臭味問題
    ，目前原告仍持續忍受臭味痛苦中，本案所爭執之重點在交
    易時存在臭味瑕疵所應減價金額，至於修繕後預期可改善完
    成僅影響減價幅度。又被告辯稱依買賣契約第8條所規範點
    交前瑕疵之處理方式，應先委由信義房屋請專業技師及廠商
    評估修繕再委請不動產估價師減價估價，待無爭議後再行撥
    款，但本案既為點交後發現瑕疵，被告已取走全部買賣價款
    並不適用。　
　㈣訴之聲明：⒈被告應給付原告5,000,000元，及自起訴狀繕本
    送達之翌日起至清償日止，按年息5%計算之利息。⒉如獲勝
    訴判決，願供擔保請准予宣告假執行。
二、被告抗辯：
　㈠被告係以預售屋方式購買系爭不動產，購買後從未居住，而
    原告向被告購買系爭不動產前，多次前往系爭不動產房屋內
    及社區公設查看，多方觀察且幾經考慮後才向房屋仲介業者
    進行購買房屋相關法律行為，是原告於買得系爭不動產前，
    前往該社區及房屋之次數遠比被告持有系爭不動產期間所前
    往次數更高，故原告所主張之瑕疵，被告完全不知情。原告
    並未證明社區間確實有臭氣存在而足以影響他人身體健康，
    且原告自承因曾罹患鼻咽癌，致使自身對味道與聲音敏感，
    是其主張之異味係因自身問題而來，無法證明社區公設之味
    道以一般人之嗅覺判斷能察覺出異樣，其味道致使身體不適
    之主張，更欠缺醫學證據而屬遐想式臆測之言論。被告並未
    違反買賣契約之任何約定，因此要求被告負擔契約以外之責
    任，顯然無理由。
　㈡原告雖主張系爭不動產社區於106年5月發放家中異味調查表
    ，並於同年7月管理委員會例會中討論回收情形，惟僅有39%
    住戶繳回該調查表，顯然大部住戶對此議題漠不關心，僅能
    證明曾有住戶為此提案，決議事項亦為住戶之區分所有部分
    向維修廠商報修，顯然已就此問題解決，均與原告所提影響
    身體健康之惡臭，甚至影響房價等主張相距甚遠，顯為無據
    。又原告提出「建設公司...至12F住戶處理住戶持續聞到沼
    氣味問題」，更可證明所謂的異味僅限於系爭不動產社區之
    「12F」住戶，並非原告所主張有社區公共設施普遍性的異
    味問題甚明，且原告主張在社區公設進入系爭不動產過程中
    聞到味道，亦因原告己身病因引起，並非實際上確實存有其
    主張之臭味存在，至於109年5月18日科博苑社區第六屆管理
    委員會函送臺中市政府水利局之函文，均在系爭不動產所有
    權移轉之後數月，且相關於異味之記述均係各大樓均有的問
    題，即地下4樓化糞池衍生之下水道建置，更與被告無關，
    顯然原告主張無理由。
　㈢依社團法人臺中市不動產估價師公會109年9月2日(109)中估
    公字第109116號函說明項四謂:「本案現場勘查時該棟大樓
    管理委員會經理表示本案於民109年7月27日至109年7月30日
    有進行大接管工程作業，於接管前有住戶表示於梯廳及地下
    停車間(主要集中於B3、B4層)在天氣炎熱時會有臭味（秋冬
    季節無）發生，於接管工程後此種情形改善很多。」，可知
    臭味因社區大樓新建時埋設管線工法與新建大樓埋設管線工
    法不同所致，如再加上管理委員會未定期將汙水池及化糞池
    清池，溢味自然飄出。又該社區本即為「臺中市污水下水道
    分支管網暨用戶接管工程(7)」計畫範圍，臺中市政府水利
    局業已於109年7月28日至109年8月10日施工並完成，原告亦
    不否認溢臭味問題已獲得改善。由此可證明原告所認為之瑕
    疵並不存在於系爭不動產上，亦無對該系爭不動產之價值、
    效用或品質有何欠缺。對於系爭房地居住之生命安全、買賣
    標的品質並無影響，對居家生活亦未造成干擾。再者，被告
    從未入住過該社區，被告根本不可能知道社區內會不定時飄
    散臭味，更遑論被告會有故意不告知之情，倘鈞院認此屬物
    之瑕疵，惟此溢味情形經修復後已可回復建物應有之使用狀
    態，自無再減損效用或交易價值之問題。原告主張其受有系
    爭建物交易價值減損，被告否認之，自應由原告就系爭建物
    之瑕疵修復後仍有影響居住安全而無法回復至應有使用狀態
    ，致與無瑕疵物之價值相較後仍有減損之要件事實負舉證責
    任。
　㈣依臺中市不動產估價師公會報告書（案號：中估字第109024
    號）認系爭房屋瑕疵價值減損包含修復費用及污名價值減損
    二部分，但查，污名價值減損之存在，係因房屋之價值因市
    場上之污名，導致交易價格低於市場上同等級之同類產品，
    故污名價值減損之存在，以房屋存有主觀上之污名為要件，
    污名價值減損存在之前提，在於污名事件為多數買方所知，
    且一般認為該污名事件會影響房屋商品之價格。查系爭房屋
    社區之公共設施即地下室污水管業經臺中市政府納管完成，
    又該原告所稱之臭味，僅社區內即少數住戶反應，並非市場
    所週知，自無污名價值減損之存在，故該鑑價方法以問卷調
    查分析選出不動產估價師、地政士、不動產經紀人、不動產
    營業員及不動產相關人員所為依據為何？以特定人少數人之
    主觀判斷是否影響房屋價格，而斷定存有污名價值減損，實
    屬不當，此分析方法自不值採信。另依兩造合約第八條約定
    :房地點交前，如發現買賣標的物有物或權利等瑕疵，除第
    十七條已有特別約定者外，買賣雙方依下列約定處理：(一)
    …（二）買方如行使減少價金權利，經賣方書面同意，買方
    得於同意範圍內，逕將減少之價金自期應付款中扣除，惟如
    賣方不同意或有數額爭時，買方仍須先將價金匯入履約保證
    專戶，雙方合意由信義房屋委請專業技師或廠商評估修繕補
    正金額，如有必要得再委請不動產做價師進行減損估價，並
    為減價及款項撥付之基準，相關費用由買賣雙方共同負擔。
    (三)……(四)第二款所稱由信義房屋委請專業技師或廠商進行
    勘驗鑑定及為減價及款項撥付基準約定，於交屋後發現瑕疵
    仍適用之。又買方依據第十七條原得請求解除契約而僅請求
    減少價金，而賣方亦不願解約時。亦同」，是依兩造合約自
    應先委由信義房屋委請專業技師或廠商先行評估修繕，如有
    必要再委請不動產估價師行減損估價，則本案在瑕疵未明之
    狀況下，當無先行由臺中市不動產估價師為價值減損之鑑定
    。
　㈤答辯聲明：⒈原告之訴駁回。⒉如受不利判決，願供擔保免假
    執行。
三、本院之判斷：
  ㈠原告主張：其於108年12月11日經信義房屋居間仲介，以2588
    萬元向被告購買系爭不動產，雙方並簽訂買賣合約書，原告
    並已依約付訖全數價金等情，為被告所不爭執，並有買賣契
    約書在卷可稽（見本院卷第21-36頁），兩造間確有賣賣系
    爭不動產之事實，已可認定。
  ㈡系爭不動產確有臭味之瑕疵：
  ⒈按物之出賣人對於買受人，應擔保其物依第373條之規定危險
    移轉於買受人時無滅失或減少其價值之瑕疵，亦無滅失或減
    少其通常效用或契約預定效用之瑕疵。民法第354條第1項前
    段定有明文。
  ⒉依原告提出之科博苑社區第四屆區分所有權人會議會議手冊
    上載「參、管理委員會年度報告二、管理中心工作報告(一)
    年度工作報告 106/5發放住戶家中異味調查表」（見本院卷
    第44頁）；科博苑社區管理委員會106.7.12例行會議紀錄記
    載「捌、臨時動議【議案二】家中異味統計表統計結果討論
    案…【決議】管委會決議先請管理中心協助主、客衛浴有異
    味之住戶向立穩報修…。公共區域間異味將於公設缺失議題
    上一併討論。」（見本院卷第49頁）；科博苑社區第五屆區
    分所有權人會議會議手冊節錄影本「107/12 177發泉佑建設
    『惠請貴公司協助12F住戶處理12樓梯廳間沼氣問題函』」（
    見本院卷第52頁）；科博苑社區第六屆管理委員會109.5.18
    函台中市水利局文中「…致本大樓經常有化糞池異味外溢現
    象，除影響本社區生活品質外亦常常引起鄰居詬病及抗議。
    」（見本院卷第57頁）及同日函泉佑開發有限公司提及「B
    棟地下四樓管道間長期有沼氣發出惡臭以致影響整個社區公
    共設施的環境品質」（見本院卷第59頁）。
  ⒊證人宋虹明於本院言詞辯論中證稱：伊為科博苑社區經理，任職1 年多，約108年9月底到職。在社區任職期間有住戶反應房間或管路有化糞池臭味，在地下室與樓層的梯廳即電梯出來的空間。地下室沒有特別說哪一層，都有反應。社區有ＡＢ兩棟建物，系爭不動產在Ａ棟，兩棟都有人住戶反應有臭味。特別需要處理的約三戶，聊天有聊到可能還有三四戶，這是伊個人接觸到的部分。109年9 月解決此問題，因有新住戶進來建議不要讓污水廢水直接到地下室，而是從一樓直接外排接到路上，協調水利局等去施工解決，原本化糞池就清乾淨，現在在公共空間部分已經有明顯改善，原本跟伊一直反應要處理的住戶已經沒有問題。前任社區經理與其交接時有大概提到，等天氣比較熱，住戶跟伊反應時告訴伊每年都有。除公共區域外，還有住戶反應廁所在清晨溫度交替時有味道。伊本人在公共區域有無聞到臭味，109年天氣炎熱時味道很明顯。伊剛才說有改善的是公共空間的部分，原告是109年12月住進來後反應專有部分廁所有味道，並建議做管路的保養，目前還在估價中等語（見本院卷第204-208頁）。
  ⒋鑑定證人王富生於本院言詞辯論中證稱：伊辦理本件價值減
    損鑑定，有親自去現場，估價報告第65頁記載「經現場勘查
    勘估標的的應有部分...仍有臭味溢散」，是因伊109年9月
    、110年5月都有到現場，但室內的排水管還有一點點臭味，
    是要蹲下去靠近洗手台下方的生活用水排水管路才有味道，
    站著洗澡洗水應該是聞不到，但非持續性，他沒有做U型管
    ，如果乾燥時，氣味會往上跑，溼的時候沒有味道。伊109
    年9月、110年5月都有去現場，第一次我沒有蹲下去沒有特
    別注意有無臭味，第二次有蹲下去就覺得有臭味等語（見本
    院卷第309-310頁）。
  ⒌由證人宋虹明證詞，可知系爭不動產共用部分之地下室有明
    顯的臭味，後來市政府水利局施工才改善，且有住戶反應專
    有部分也有臭味。而由管委會決定發放家中異味調查表，亦
    可見除了公共區域之外，專有部分亦有臭味問題，且有此問
    題之住戶非僅一戶，而是普遍性之現象。參以鑑定證人王富
    生證稱在系爭不動產專有部分內仍有臭味等語。衡以證人宋
    虹明、王富生均有聞到臭味，證人宋虹明證稱有住戶向其反
    應臭味問題，可見此臭味是一般人就能聞到，則原告主張本
    件買賣時系爭不動產在其專有部分及公共區域不定時會有臭
    味產生等情，應屬可採。而房屋主要功能就是居住，臭味明
    顯會影響居住者之生活品質，影響房屋通常之效用，即為前
    揭法條所稱之瑕疵。而且系爭不動產之買賣非僅有室內之專
    有部分，地下停車位及其他共用部分之應有部分亦屬買賣之
    標的，故在公用區域有臭味，亦屬本件買賣標的物之瑕疵。
　⒍被告又抗辯：地下室及公共空間經證人證述經修復後已無味
    道，已回復建物應有之使用狀態，自無再減損效用或交易價
    值之問題。惟按物之出賣人對於買受人，應擔保其物依第37
    3條之規定危險移轉於買受人時無滅失或減少其價值之瑕疵
    ；買賣標的物之利益及危險，自交付時起，均由買受人承受
    負擔，民法第354條第1項本文、第373條本文分別定有明文
    。故所謂瑕疵擔保，是擔保民法第373條危險移轉即交付時
    無瑕疵，系爭不動產買賣時地下室及公共空間有臭味瑕疵，
    已如前述，被告應負瑕疵擔保責任，而證人宋虹明雖證述10
    9年8月間工程後已改善等語，但此修復乃是交付後所生之事
    實，斯時買賣標的物之利益及危險已經由買受人即原告承擔
    ，故此事後修復之事實不能免除被告於買賣交付時應負之瑕
    疵擔保責任，被告此部分抗辯，即無理由。
　㈢原告得請求減少價金1,358,794元，並依民法第179條請求返
    還，其餘請求無理由：
  ⒈按買賣因物有瑕疵，而出賣人依前五條之規定，應負擔保之
    責者，買受人得解除其契約或請求減少其價金。民法第359
    條定有明文。
  ⒉被告雖抗辯：其購買後並未實際居住在系爭不動產，不知有
    臭味問題，且公共區域亦有臭味問題，可見與被告無關，其
    不負瑕疵擔保責任云云。惟按出賣人應擔保其物於交付與買
    受人時，無滅失或減少其價值之瑕疵，亦無滅失或減少其通
    常效用，或契約預定效用之瑕疵，且該瑕疵擔保為法定無過
    失責任，不以出賣人有過失為必要（最高法院107年度台上
    字第2072號民事判決參照）。是瑕疵擔保責任為法定之擔保
    責任，不以出賣人有過失或可歸責為必要，被告抗辯其不知
    悉且瑕疵與其無關，即便屬實，亦不影響其應負瑕疵擔保責
    任。被告又抗辯：依兩造合約應先委由信義房屋委請專業技
    師或廠商先行評估修繕，如有必要再委請不動產估價師行減
    損估價云云。然兩造合約第九條第八項約定:「房地點交前
    ，如發現買賣標的物有物或權利等瑕疵，除第十七條已有特
    別約定者外，買賣雙方依下列約定處理：(一)…（二）買方
    如行使減少價金權利，經賣方書面同意，買方得於同意範圍
    內，逕將減少之價金自期應付款中扣除，惟如賣方不同意或
    有數額爭時，買方仍須先將價金匯入履約保證專戶，雙方合
    意由信義房屋委請專業技師或廠商評估修繕補正金額，如有
    必要得再委請不動產做價師進行減損估價，並為減價及款項
    撥付之基準，相關費用由買賣雙方共同負擔。(三)……(四)第
    二款所稱由信義房屋委請專業技師或廠商進行勘驗鑑定及為
    減價及款項撥付基準約定，於交屋後發現瑕疵仍適用之。又
    買方依據第十七條原得請求解除契約而僅請求減少價金，而
    賣方亦不願解約時。亦同」（見本院卷第26頁），然本條約
    定之目的是在解決兩造在買賣過程中已經發現瑕疵，之後應
    如何給付價金之問題，此由上開約款中約定賣方不同意減價
    金額時買方「仍須先將價金匯入履約保證專戶」，之後再透
    過仲介尋找專業人士評估修繕補正金額或減損估價，「做為
    減價及款項撥付之基準」自明。故上開約款所稱交屋後發現
    瑕疵仍有適用，當係指「交屋後履約保證撥付款項前」，如
    果款項已經全部撥付，所謂修繕補正金額或減損估價又如何
    能「做為減價及款項撥付之基準」？但本件交易之買賣價金
    已經全部撥付被告（見本院卷第33頁），依上開說明，自無
    本條約定之適用，被告此部分抗辯，亦屬無據。
  ⒊經本院囑託台中市不動產估價師公會鑑定系爭不動產是否因
    臭味減損其價值，鑑定報告書認定有修復費用及污名價值減
    損：「1.修復費用:生活用水排水管及排污水管等管路修改(
    含存水彎增設)、浴廁天花板拆除及施作、相關保護工程及
    廢棄物清運等，本案修復總費用為375,354元。另勘估標的
    麻園頭段17682建號共有部分，修繕內容包含污水下水道納
    管接管、污水處理槽清洗、地下室污水管改設、公共污廢水
    幹道清洗作業等修復總費用為512,609元。本案考量麻園頭
    段17682建號共有部分修復費用係由社區管理費基金支付，
    故不計入瑕疵價值減損。本案修繕費用最後決定為375,354
    元。2.污名價值減損：本估價報告書污名價值減損採用不動
    產專業從業人員之問卷調查及法院判決案例進行分析，經評
    估污名價值減損比例為正常情況價值之3.3%，核算為854,04
    0元,計算過程如下:正常情況價值25,880,000元x污名價值減
    損比例3.3% = 854,040元。3.瑕疵價值減損：依前述修復費
    用375,354元加計污名價值減損854,040元,最後核算瑕疵價
    值減損為1,229,394元。」（見不動產估價報告書第80頁）
    。
  ⒋本件減價金額，應為1,358,794元：
  ⑴被告雖抗辯：本案不動產估價師以系爭房地兩造買賣價金為
    基準計算，已違最高法院見解云云。惟按倘買賣當時之價金
    與市價相當，固應以市價扣除瑕疵物品之實際價值，為買受
    人所得主張減損價值損失之數額。倘買賣價金較市價為低時
    ，不問出賣人是否有將瑕疵物品減損之價值扣除之意，如仍
    以市價扣除實際價值以為計算其減少之價值損失數額，則失
    諸公平。是以法院於計算買受人得請求之減少價金數額時，
    自應先調查買賣當時之市價與買賣價金是否相當，方能為適
    當之裁量（最高法院86年度台上字第1615號判決意旨參照）
    。查本件估價報告就系爭房地之正常情況價值評估，就建物
    本身（不含停車位）及停車位各選取位於附近且型態相近之
    3個標的進行比較，並經情況調整、價格日期調整、區域因
    素調整及個別因素調整後，認為建物本身（不含停車位）依
    比較法評估比較價格為20,648,040元，依收益法評估收益價
    格為21,311,071元，停車位部分依區域市場行情評估堪估標
    的坡道平面車位每個1,300,000元，系爭房地含2個車位，停
    車位總價2,600,000元，另系爭房地內有未辦保存登記部分
    依成本法評估建物成本價格為2,273,860元，因建物本身（
    不含停車位）有2個價格，分別加總後合理價格區間為為25,
    521,900元～26,184,931元，本件成交價格為25,880,000元，
    為合理價格區間範圍內，即以此作為污名價值減損之計算基
    準（見鑑定報告第38-64、79頁），可見估價師確實已經考
    量系爭房地之價值，認為兩造買賣價金在合理價格區間，並
    非未經計算而直接採用兩造間之售價，則兩造之買賣價金既
    已符合市價，依前揭最高法院見解，自得以之為計算減價之
    基礎，被告前揭抗辯，容有誤會。
　⑵被告另抗辯：估價師認系爭房屋瑕疵價值減損包含修復費用
    及污名價值減損二部分，但污名價值減損之存在，係因房屋
    之價值因市場上之污名，導致交易價格低於市場上同等級之
    同類產品。故污名價值減損存在之前提，在於污名事件為多
    數買方所知，且一般認為該污名事件會影響房屋商品之價格
    。查系爭房屋社區之公共設施即地下室污水管業經台中市政
    府納管完成，又該原告所稱之臭味，僅社區內即少數住戶反
    應，並非市場所週知，自無污名價值減損之存在云云。然系
    爭房地所在之公寓大廈管理委員會已在區分所有權人大會報
    告及討論此事，已如前述，顯然全體住戶已可得知此事，況
    系爭房地之除專有部分外，公共區域亦有明顯臭味，則來訪
    之賓客、入內清潔打掃修繕之人或其他工作人員、物業管理
    公司均可得知此事，則應該已經有相當多人知道系爭房地有
    臭味瑕疵之事。而牽涉污水管路之事究竟可否修復？如何修
    復？買家不免有所疑慮，原告主張有污名瑕疵之價值減損，
    亦屬合理。至被告稱事後經臺中市政府水利局施工後已無臭
    味，無污名瑕疵云云。然所謂瑕疵擔保，是擔保民法第373
    條危險移轉即交付時無瑕疵，系爭不動產買賣時地下室及公
    共空間有臭味瑕疵，已如前述，被告應負瑕疵擔保責任。且
    當時既然仍有臭味瑕疵尚未修復，也不可能預料很快就會有
    水利局來施工，則是否可以修復？何時能修復？均屬未定，
    當然會影響買家購買之意願及價格，故以本件買賣交屋時之
    情況觀察，認定污名會造成價值減損乃合理而符合一般社會
    觀念。至於事後經水利局施工，雖然可能可以降低此污名之
    價值減損，但已是交付後所生之事實，斯時買賣標的物之利
    益及危險已經由買受人即原告承擔，故此事後修復之事實不
    能免除被告於買賣交付時應負之瑕疵擔保責任，被告此部分
    抗辯，即無理由。
　⑶被告又抗辯：估價師依問卷調查對象以選擇題方式調查人數
    多寡決定價值減損百分比，該鑑價方法以問卷調查分析選出
    不動產估價師、地政士、不動產經紀人、不動產營業員及不
    動產相關人員所為依據為何？以特定人少數人之主觀判斷是
    否影響房屋價格，而斷定存有污名價值減損，實屬不當，此
    分析方法自不值採信。另鑑價報告並依臺灣士林地方法院10
    6年度消字第19號民事判決計算減價比例，但該判決請求權
    基礎為損害賠償，而判決勝訴賠償額包含二部分，一為財產
    上損害，例如支出冷氣機清洗費，二為非財產上損害，即慰
    撫金，綜觀該判決並無有關於房屋污名價值減損之評估或計
    算，自不得用於本件之評估等語。然依鑑定證人王富生證述
    （見本院卷第311-320頁）及估價報告記載（見估價報告第7
    2-74頁），因臭味瑕疵罕見無類似案例參考，故鑑定證人王
    富生採取問卷調查法，透過估價師公會發EMAIL請所屬會員
    填寫問卷，另請其自身認識的地政士、不動產經紀人等填寫
    問卷，訪問臭味瑕疵是否會影響價格，經回收92份有效問卷
    ，去除偏離較大之部分，取眾數評估後估定減損之百分比為
    3.8%。另參考臺灣士林地方法院106年度消字第19號民事判
    決認為減損比例約2.1%，考量法院案例僅一件，故給予問卷
    調查權重70%，法院判決權重30%，最後計算出減損比例為3.
    3%。查臭味瑕疵不如漏水等常見瑕疵，確實較為少見，而估
    價師、地政士、經紀人等不動產相關從業人員對不動產交易
    較為瞭解，且一般民眾在交易時往往也會參考相關從業人員
    之意見，故鑑定證人王富生以問卷調查法訪談具有不動產相
    關從業人員，應可反應價格之變化，且其回收有效問卷達92
    份，亦有足夠之數量，關於問卷調查部分之結論認為應減價
    3.8%，應可採取。至於法院判決部分，因鑑定報告參考之臺
    灣士林地方法院106年度消字第19號民事判決是住戶主張建
    商興建建物時接錯管線導致化糞池臭味經冷氣管線排入室內
    ，乃請求建商賠償損害，有該判決存卷可查（見本院卷第29
    5-304頁），並非關於瑕疵減價之判決，不應用於本件瑕疵
    減價之估算，故估價報告關於法院判決部分，應非可取。由
    上所述，本院認為瑕疵減價部分應僅採用問卷調查部分之結
    論認為應減價3.8%。
　⑷另關於修復費用部分，包含生活用水排水管及排污水管等管
    路修改(含存水彎增設)、浴廁天花板拆除及施作、相關保護
    工程及廢棄物清運等，經鑑定證人王富生委請3間廠商估價
    後，取其最低金額375,354元為本案修復總費用。本院審酌
    臭味既然是由管線內冒出，則增設存水彎後管線內就會有一
    段彎道是有水積存，即可阻隔臭氣，故一般洗手槽等排水管
    路多會做成U字型，此工法應該可以阻隔臭氣而屬必要。而
    一般房屋買賣若有瑕疵，買家大略估算自行修復之價格後要
    求減價，亦屬常見，故此部分亦得作為瑕疵減價之數額。
　⑸由上所述，就污名價值減損部分減損比例為正常情況價值之3
    .8%，核算為983,440元（正常情況價值25,880,000元x污名
    價值減損比例3.8% = 983,440元）。加計修復費用375,354
    元，最後核算瑕疵價值減損為1,358,794元（983,440+375,3
    54＝1,358,794）。
　⑹原告雖主張：公共區域部分因於鑑定單位履勘前已進行修繕
    ，致臭味大幅降低之結果，實際上確實影響了修繕費用及污
    名化價值減損被低估，故估價報告書有低估買賣當時化糞池
    溢臭瑕疵所造成之價值減損，且考量原告二年多來所受痛苦
    ，請酌增減價金額云云。然公共區域部分雖因為前揭水利局
    施工以致臭味問題解決，但本件送請鑑定時，係要求估價師
    在確認有臭味之情況下進行鑑定（見本院卷第219頁），估
    價報告書亦說明在確認有臭味情況下進行評估（見估價報告
    書第79頁），故在污名減損部分，估價師已經考量有臭味之
    情況進行鑑定。至於公共區域之修繕費用部分，估價師認為
    是公共基金支出，未計入修復費用內，本院認為公共區域之
    管理及修繕為管理委員會之責任，就算管理委員會不修，原
    告也不可能越俎代庖雇工修繕，故公共區域修繕費用不會由
    買家支付，與專有部分內之修繕費用不同，本就不應計入瑕
    疵價值減損範圍內，是估價報告書並未因事後公共區域修復
    而低估瑕疵減損費用。另原告雖主張：因未徹底改善如前所
    述之室內衛浴臭味問題，目前原告仍持續忍受臭味痛苦中。
    另原告花費畢生積蓄購買系爭不動產後方發現該社區多年來
    存在化糞池異味外溢現象，一年多來既不敢裝潢入住亦不敢
    掩蓋臭味瑕疵再出售，當時背負2千多萬貸款，四處請託各
    單位幫忙尋求解決辦法，一度走投無路，連帶害家人承受巨
    大經濟及身心壓力等語。然本件原告主張之請求權基礎為減
    少價金後依不當得利規定請求返還減少之價金，並非人格權
    受損之損害賠償，而瑕疵減少之價值與原告精神上痛苦無關
    ，故原告所述縱然屬實，也不影響瑕疵減價之金額，其此部
    分主張尚無可採。
　⒌按買受人依民法第359條規定所得主張之價金減少請求權，一
    經買受人以意思表示行使，出賣人所得請求之價金，即於應
    減少之範圍內縮減之。換言之，出賣人於其減少之範圍內，
    即無該價金之請求權存在。再按無法律上之原因而受利益，
    致他人受損害者，應返還其利益。雖有法律上之原因，而其
    後已不存在者，亦同，民法第179條定有明文。綜前，系爭
    房地買賣時瑕疵價值減損為1,358,794元，此部分經原告依
    民法第359條行使價金減少請求權，被告就系爭房地所得請
    求之價金，即於應減少之範圍內縮減之，是被告於其減少之
    範圍內無該價金之請求權存在，則原告自得依不當得利請求
    被告於減少範圍內返還已交付之價金，是原告依民法第179
    條請求被告給付1,358,794元，為有理由，可以准許。逾此
    範圍之請求，則屬無據，不應准許。
  ㈣按給付有確定期限者，債務人自期限屆滿時起，負遲延責任
    。給付無確定期限者，債務人於債權人得請求給付時，經其
    催告而未為給付，自受催告時起，負遲延責任。其經債權人
    起訴而送達訴狀，或依督促程序送達支付命令，或為其他相
    類之行為者，與催告有同一之效力。民法第229條第1項、第
    2項定有明文。又遲延之債務，以支付金錢為標的者，債權
    人得請求依法定利率計算之遲延利息。但約定利率較高者，
    仍從其約定利率。應付利息之債務，其利率未經約定，亦無
    法律可據者，週年利率為百分之5，民法第233條第1項、第2
    03條亦有明文。本件原告對被告之不當得利債權，核屬無確
    定期限之給付，經原告起訴而起訴狀於109年7月16日送達被
    告，有送達證書可憑（見本院卷第77-79頁），被告迄未給
    付，當應負遲延責任。是原告請求自起訴狀繕本送達被告翌
    日即109年7月17日起，按週年利率5%計算之遲延利息，核無
    不合。
四、綜上所述，原告依不當得利法律關係，請求被告給付1,358,
    794元，及自109年7月17日起至清償日止，按週年利率5%計
    算之利息，為有理由，應予准許。逾此部分之請求，則屬無
    據，應予駁回。
五、兩造均陳明願供擔保，分別為假執行及免為假執行之聲請，
    就原告勝訴部分核均無不合，爰依民事訴訟法第390條第2項
    、第392條第2項規定，各酌定相當擔保金額准許之。至原告
    敗訴部分，其假執行之聲請即失所附麗，應併予駁回。
六、本件判決之結果已臻明確，兩造其餘攻擊防禦方法，核與判
    決結果不生影響，毋庸一一贅述，附此敘明。
七、訴訟費用負擔之依據：民事訴訟法第79條。
中　　華　　民　　國　　110 　年　　12　　月　　17　　日
               民事第五庭  法  官  王奕勛
以上正本係照原本作成。
如對本判決上訴，須於判決送達後20日內向本院提出上訴狀。如
委任律師提起上訴者，應一併繳納上訴審裁判費。
中　　華　　民　　國　　110 　年　　12　　月　　20　　日
                           書記官  高偉庭